臺灣橋頭地方法院刑事判決　
111年度交訴字第5號
公  訴  人  臺灣橋頭地方檢察署檢察官  
被      告  陳日光



選任辯護人  莊雯琇律師（法扶）            
            蔡明樹律師
上列被告因過失致死案件，經檢察官提起公訴（110年度偵字第4
988號），本院判決如下：
    主  文
陳日光犯過失致死罪，處有期徒刑伍月，如易科罰金，以新臺幣
壹仟元折算壹日。
    事  實
一、陳日光於民國110年2月8日14時56分許，駕駛車牌號碼000-0
    000號營業用貨運曳引車，沿高雄市○○區○○路○○○○○○○○○○○○
    路000巷○000巷○○號誌交岔路口時（下稱系爭路口），本應
    注意車前狀況，隨時採取必要之安全措施，且應減速慢行，
    作隨時停車之準備，而依當時天候晴、日間自然光線、柏油
    路面乾燥、無缺陷、無障礙物、視距良好，客觀上並無不能
    注意之情事，竟疏未注意及此，即貿然駛入系爭路口，適林
    楊月英騎乘車牌號碼000-000號普通重型機車自高雄市阿蓮
    區中正路422巷由北往南行駛至系爭路口，亦應注意支線道
    車應暫停讓幹線道車先行，而依當時情形無不能注意之情事
    ，竟亦疏未注意及此，率然駛入系爭路口，雙方因而發生碰
    撞，致林楊月英受有頭部外傷併頭皮撕裂傷5公分，右側多
    根肋骨骨折及右側肩胛骨骨折等傷勢，經送醫急救後，仍於
    當日16時45分因頭部外傷、顱內出血、氣血胸而創傷性休克
    不治死亡。嗣陳日光於肇事後停留於現場等候，在有犯罪偵
    查權限之機關或公務員發覺前，向據報前來之現場處理警員
    坦承肇事，自首而願接受裁判。
二、案經林楊月英之女林宥淇訴由高雄市政府警察局湖內分局報
    告臺灣橋頭地方檢察署檢察官偵查起訴。
    理  由
一、按被告以外之人於審判外之陳述，雖不符前4條之規定，而
    經當事人於審判程序同意作為證據，法院審酌該言詞陳述或
    書面陳述作成時之情況，認為適當者，亦得為證據，刑事訴
    訟法第159條之5第1項定有明文。查本案認定事實所引用被
    告以外之人於審判外之陳述，經檢察官、被告陳日光及其辯
    護人於審理中均同意有證據能力（審交訴卷第74頁；院卷第
    39頁、第117頁、第125頁），本院復審酌前揭陳述作成時之
    情況，亦無違法取證之瑕疵，認以之作為證據為適當，是本
    案有關被告以外之人於審判外之言詞或書面陳述等供述證據
    ，依前揭法條意旨，自均得為證據。
二、上開犯罪事實，業據被告於審理中坦白承認（院卷第116頁
    、第126頁），並有高雄市政府警察局湖內分局道路交通事
    故現場圖、道路交通事故調查報告表（一）、（二）-1、車
    輛詳細資料報表、義大醫療財團法人義大醫院診斷證明書、
    臺灣橋頭地方檢察署（下稱橋頭地檢署）相驗屍體證明書、
    相驗照片、檢驗報告書、橋頭地檢署檢察官相驗報告書、高
    雄市政府警察局交通大隊湖內分隊道路交通事故當事人行車
    紀錄盤、現場照片、行車紀錄器勘驗筆錄及截圖各1份在卷
    可稽（警卷第17頁至第19頁、第33頁、第43頁至第48頁、第
    53頁至第57頁、第61頁至第81頁、第83頁至第103頁、第107
    頁至第117頁；相字卷第121頁至第132頁、第143頁；院卷第
    32頁至第36頁、第43頁至第55頁），是此部分之事實堪以認
    定。
三、次按汽車行駛時，駕駛人應注意車前狀況及兩車並行之間隔
    ，並隨時採取必要之安全措施，行經無號誌之交岔路口時，
    應減速慢行，作隨時停車之準備，道路交通安全規則第93條
    第1項第2款、第94條第3項分別定有明文。查被告考領有職
    業聯結車駕駛執照乙節，有公路監理電子閘門證號查詢汽車
    駕駛人資料1份在卷可佐（警卷第31頁），可認其對前開交
    通規則應知之甚詳，復依案發時天候晴、日間自然光線、柏
    油路面乾燥、無缺陷、無障礙物、視距良好等情，亦有前揭
    道路交通事故調查報告表（一）在卷可參，客觀上並無不能
    注意之情事，被告竟疏未注意及此，行駛至系爭路口時，未
    注意車前狀況，亦未減速慢行，即貿然駛入系爭路口，致與
    被害人林楊月英發生碰撞，是被告之駕駛行為顯有過失甚明
    。
四、再本件事故經送高雄市政府交通局車輛行車事故鑑定委員會
    ，認被害人係支線道車而未禮讓幹線道車先行，為肇事主因
    ；被告於無號誌交岔路口未減速慢行，為肇事次因乙情，有
    該會鑑定意見書1份在卷可按（相字卷第141頁至第142頁）
    ，亦同本院前揭認定。又被害人係因本件事故而不治身亡，
    被告之過失行為與被害人之死亡結果間，顯有相當因果關係
    無疑。另被害人就本件事故雖為肇事主因，惟按刑法上之過
    失犯，只須危害之發生，與行為人之過失行為，具有相當因
    果關係，即能成立，縱行為人之過失，與其他行為人或告訴
    人本身之過失，併合而為危害發生之原因時，仍不能阻卻其
    犯罪責任（最高法院93年度台上字第1017號判決意旨參照）
    ，是被告本案刑事責任之認定，並不因被害人與有過失而影
    響其犯罪之成立，僅能審酌雙方之過失程度為量刑輕重之標
    準。綜上，本案事證明確，被告上開犯行洵堪認定，應依法
    論科。
五、論罪科刑
　㈠核被告所為，係犯刑法第276條之過失致死罪。被告於肇事後
    ，在未有偵查犯罪職務之機關或公務員發覺其為犯罪人前，
    即向到場處理之員警供承其肇事等情，有高雄市政府警察局
    道路交通事故肇事人自首情形紀錄表1份在卷可佐（警卷第5
    1頁），堪認符合自首之要件，爰依刑法第62條前段規定，
    減輕其刑。
　㈡爰審酌被告因上開過失行為肇致本件事故，使被害人死亡，
    所為實屬不該；惟念被告終能坦承犯行，態度尚可，雖有意
    願與被害人家屬和解，且已與保險公司談妥金額，然最終因
    被告所屬公司不願簽字出險而未能調解成立（院卷第71頁至
    第73頁）；兼衡被告於本件事故僅為肇事次因，被害人為肇
    事主因；暨被告自陳高職畢業之教育程度，目前擔任司機，
    月收入約新臺幣（下同）2至3萬元，家庭經濟狀況小康，身
    體狀況良好等一切具體情狀（院卷第127頁），量處如主文
    所示之刑，並諭知易科罰金之折算標準，以示懲儆。至被告
    及其辯護人雖稱被告犯後已坦承犯行，且與保險公司、被害
    人家屬達成賠償金額之協議，僅因被告之公司不願簽字出險
    致未能調解成立，應認被告與被害人家屬已實質上達成和解
    ，爰請求本院為被告緩刑之宣告等語，然此部分業經本院作
    為被告本案犯行量刑之審酌，且被害人家屬亦稱：收受保險
    公司之任意險理賠金後，方願意原諒被告並請求法院給予緩
    刑之宣告等語（院卷第57頁），復考量向保險公司承保任意
    險、負責繳納保費者均為被告之公司，而非被告，如被告之
    公司不願意簽字出險，保險公司亦僅能予以尊重，被害人家
    屬既尚未收受約定之理賠金，難認被告已與其達成和解，本
    院審酌上情及全案情節，認不宜給予被告緩刑之宣告，併此
    敘明。
據上論斷，依刑事訴訟法第299條第1項前段，判決如主文。
本案經檢察官張家芳偵查起訴，檢察官陳盈辰到庭執行職務。
中　　華　　民　　國　　111 　年　　6 　　月  　30　　日
                  刑事第二庭    審判長法　官  黃右萱
                                      法  官  姚怡菁
                                      法  官  楊凱婷  
以上正本證明與原本無異。
如不服本判決應於收受判決後 20 日內向本院提出上訴書狀，並
應敘述具體理由。其未敘述上訴理由者，應於上訴期間屆滿後20
 日內向本院補提理由書 (均須按他造當事人之人數附繕本)「切
勿逕送上級法院」。
中　　華　　民　　國　　111 　年　　6 　　月　　30　　日
                                      書記官  許雅如
附錄本案論罪科刑法條：
刑法第276條
因過失致人於死者，處5年以下有期徒刑、拘役或50萬元以下罰
金。